---
title: "Ejercicio 7 Inferencia Multivariante"
author: "Maria Àngels Llobera y Alba Linares"
format: html
editor: visual
---

En este ejercicio, vamos a realizar un procedimiento de control de calidad de unos zumos.

Para llevarlo a cabo, realizaremos 50 observaciones de muestras de zumo, de las cuales mediremos la concentración de 11 aminoácidos (recordemos que los aminoácidos pueden estar presentes en un zumo de frutas debido a la presencia de pequeñas cantidades de proteínas y otros compuestos nitrogenados, además, su concentración dependerá del tipo de fruta y del procesamiento al que se haya sometido el zumo). Estos datos se encuentran en la "tabla 3.2" y, de ahora en adelante, los llamaremos $X$. Además, si $X$ es el conjunto de realizaciones de estas mediciones, supondremos que $X$ sigue una distribución normal.

A continuación, realizaremos las mismas observaciones día tras día, con el objetivo de detectar algún cambio significativo del proceso. Estos datos se encuentran en la "tabla 3.3" y llamaremos $Y$ al conjunto de observaciones.

Supondremos que estas sucesivas observaciones: $y_i$, con $i \in \{1,...,10\}$, son independientes entre ellas y también de la muestra piloto $X$.

Construiremos un gráfico para controlar la calidad del zumo producido durante 10 días.

Para realizar tal gráfico, debemos calcular la media y la matriz de covarianzas de $X$. Estos cálculos nos serviran para posteriormente construir un estadístico que cuantifique y analice la variabilidad de nuestros productos, con el fin de tomar decisiones sobre la calidad de ellos.

```{r}
# calcularemos media y matriz de covarianzas S de la primera extracción 

piloto<-read.table("tabla_3_2.txt", header=TRUE) #llamaremos piloto a la primera extracción
Media <- colMeans(piloto)
S <- cov(piloto)

# guardaremos el número de observaciones y de las variables para más adelante
n = nrow(piloto)
p = ncol(piloto)

observaciones<-read.table("tabla_3_3.txt", header=TRUE)
Media
length(observaciones[1,-1])

```

Ahora sí, construyamos el estadístico $T^2(i) = \frac{n}{n+1}(y_i-\overline{x})'S^{-1}(y_i-\overline{x})$.

```{r}
T2_i = c(0,0,0,0,0,0,0,0,0,0,0)
for (i in 1:10){
  T2_i[i] <- n/(n+1)*(data.matrix(observaciones[i,-1])-Media) %*% solve(S) %*% t(data.matrix(observaciones[i,-1])-Media)}
T2_i
```

Notemos que el estadístico debería seguir una $T^2(p,n-1)$ (distribución de Hotelling)si la distribución de $y_i$ es la misma que la de nuestro piloto $X$.

Estableceremos un límite de control $LC = \frac{(n-1)p}{n-p}F^{\alpha}(p,n-p)$, con $\alpha$ cierto nivel de significación fijado. En nuestro caso, usaremos $\alpha = 0.05$. Calculemos, pues, el límite de control:

```{r}
alpha = 0.05
LC = p*(n-1)/(n-p) * qf(alpha, p, n-p, lower.tail = FALSE)
LC
```

En último lugar, representaremos secuencialmente los valores te $T^2(i)$ en un gráfico donde además pintaremos el límite de control:

```{r}
# creamos un vector de índices 
i <- seq_along(T2_i)

# creamos el gráfico de dispersión con líneas
plot(i, T2_i, type = "b", pch = 16, col = "lightgreen", ylim = c(0, max(T2_i) + 1), 
     xlab = "i", ylab = "T^2(i)", main = "Gráfico de T^2(i) con LC")

# Agregar la línea del límite de control
abline(h = LC, col = "red", lty = 2)

# Agregar una leyenda
legend("topleft", legend = c("T^2(i)", paste("LC =", LC)), 
       col = c("lightgreen", "red"), pch = c(16, NA), lty = c(NA, 2))
```

Por lo tanto, si fijamos el nivel de significación a $\alpha = 0.05$, entonces el proceso de fabricación debe pararse el día 10, debido a que es el primer día en el que la observación se aleja de la región de control.

En cambio, si escogemos un nivel de significación menor, por ejemplo, $\alpha = 0.01$, entonces tenemos el siguiente resultado:

```{r}
alpha2 = 0.01
LC2 = p*(n-1)/(n-p) * qf(alpha2, p, n-p, lower.tail = FALSE)
LC2
```

```{r}
# creamos un vector de índices 
i <- seq_along(T2_i)

# creamos el gráfico de dispersión con líneas
plot(i, T2_i, type = "b", pch = 16, col = "lightgreen", ylim = c(0, max(T2_i) + 1), 
     xlab = "i", ylab = "T^2(i)", main = "Gráfico de T^2(i) con LC2")

# Agregar la línea del límite de control
abline(h = LC2, col = "red", lty = 2)

# Agregar una leyenda
legend("topleft", legend = c("T^2(i)", paste("LC2 =", LC2)), 
       col = c("lightgreen", "red"), pch = c(16, NA), lty = c(NA, 2))
```
